臺灣臺中地方法院民事判決　　　　　　　 96年度建字第128號
原　　　告　里仁企業有限公司
法定代理人　丙○○○
訴訟代理人　丁○○
被　　　告　匯智事業開發股份有限公司
法定代理人　甲○○
訴訟代理人　梁宵良律師
上列當事人間確認債權存在事件，本院於中華民國96年10月29日
言詞辯論終結，判決如下：
    主    文
原告之訴駁回。
訴訟費用由原告負擔。
    事實及理由
甲、程序方面：
    原告經合法通知，未於言詞辯論期日到場；雖其庭期前曾具
    狀表示其訴訟代理人有事故須處理而無法到庭，然未能敘明
    其有因天災或其他正當理由而不能到庭；本院審核上開書狀
    結果，認原告並無民事訴訟法第386條各款所列之情形，爰
    依被告之聲請，由其一造辯論而為判決。
乙、實體方面：
一、原告未於最後言詞辯論期日到場，據其起訴狀及先前言詞辯
    論期日陳述，其起訴主張略以：
（一）依訴外人保旗科技股份有限公司（以下稱保旗公司）與被
      告之工程承攬契約第四條付款辦法，B、付款方法：第1條
      中明述，保旗公司需提供銀行本票（銀行本票抬頭：被告
      ）為保證，保旗公司違反合約條款或顯有偷工減料、品質
      低劣或發生事故已無法履行合約責任時，被告得逕行終止
      合約，無需經保旗公司同意，將可提領保旗公司所開立之
      銀行本票，作為賠償。保旗公司尚有工程款新臺幣（下同
      ）1,248,071元存於被告十分明確。而原告於民國（下同
      ）95年12月間已完成對於被告請求鈞院核發假扣押執行命
      令（鈞院95年度執全助字第845號），被告已承認保旗公
      司在被告處確有1,248,071元存在。
（二）原告於承作高雄縣大社鄉○○路112巷1之12號3F、4F承鋼
      板鋪設工程時，保旗公司之財務不健全，因此原告拒絕承
      作。但被告總監工乙○○出面說明，保旗公司已辦妥工程
      監督付款切結，原告所施工之工程款除保旗公司所付定金
      外，其餘工程款將由被告直接付款給原告，請原告放心施
      工，豈料當原告施工完畢，保旗公司竟偷偷請領工程款，
      而被告也疏於管理，竟將樓承鋼板之工程款付予保旗公司
      ，被告之行為已嚴重傷害原告權益。又被告總監工乙○○
      當場保證保旗公司有台銀台支本票5,000,000元存於被告
      ，要原告放心施工，因此原告請求判決保旗公司之債務，
      被告應負連帶賠償責任等語。並聲明：求為判決：1.確認
      保旗公司在被告確有工程保證金1,248,071元存在；2.保
      旗公司應付原告1,248,071元之工程款，被告應負連帶賠
      償責任。
二、被告答辯略以：
（一）本件起訴狀聲明應受判決之事項不明確，且聲明第一項所
      表明工程款保證金亦與說明所稱工程款存在之事實不同；
      另聲明第二項所主張請求被告應負連帶賠償責任之事實及
      法律依據為何，均未見就此詳予說明，並舉證以實其說。
（二）原告應就對保旗公司所為假扣押之利益為何，即提起本件
      確認之訴有何保護必要，提出說明及具體事證。另關於原
      告主張保旗公司對被告尚有工程款1,248,071元存在，及
      被告應將其餘工程款直接給付原告等情，均非實在，被告
      否認之。
（三）保旗公司承攬被告之高雄縣大社鄉○○路112巷1之12 號
      3F、4F鋼構及土木工程，因偷工減料及未依期限完工等違
      約行為，在系爭工程未全部施作完成前，業經被告逕行終
      止合約。而保旗公司依合約第4條所提供之銀行本票，係
      以臺灣銀行岡山分行為擔當付款人，保旗公司為發票人所
      簽發之本票，作為系爭工程之履約保證金，然保旗公司在
      臺灣銀行岡山分行之第043728號支票存款帳戶，已被列為
      拒絕往來戶，對於保旗公司之違約行為，被告因此所受損
      失，迄今仍無法獲賠償。
（四）保旗公司施工期間偷工減料，又無法如期完工，目前對於
      被告並無任何工程款債權存在，被告亦從未辦理任何工程
      監督付款，或與原告間有何工程合約而應將工程款直接給
      付原告，是以原告所提出之監督付款切結書，被告否認其
      形式上及實質上之真正。從而，本件原告主張被告可提領
      保旗公司所開立之銀行本票作為賠償，並應對原告負連賠
      償責任，即無可採。綜上，並聲明：求為判決駁回原告之
      訴。
三、法院之判斷：
（一）按確認之訴非原告有即受確認判決之法律上利益者，不得
      提起；所謂即受確認判決之法律上利益，係指法律關係之
      存否不明確，原告主觀上認其在法律上之地位有不安之狀
      態存在，且此種不安之狀態，能以確認判決將之除去者而
      言，若縱經法院判決確認，亦不能除去其不安之狀態者，
      即難認有即受確認判決之法律上利益（最高法院90年度台
      上字第961號判決意旨參照）。查原告主張其施作訴外人
      保旗公司所向被告承攬之高雄縣大社鄉○○路112巷1之12
      號3F、4F承鋼板鋪設工程，而其工程款1,248,071元未獲
      保旗公司給付之事實，為兩造所不爭。茲被告否認保旗公
      司對伊有工程保證金債權存在，原告則認該部分債權存在
      ，且於其與保旗公司民事執行程序中主張應予扣押執行。
      是兩造間就系爭工程保證金債權是否存在，將致原告私法
      上地位有受侵害之危險，且此項不明確得以確認判決予以
      排除，原告提起本件確認工程保證金債權存在訴訟，應有
      確認利益，合先敘明。
（二）查原告雖主張訴外人保旗公司對被告有工程保證金存在，
      並舉系爭工程承攬契約約款為證，然經被告提出系爭保旗
      公司所交付與被告之本票觀之，該票據係以臺灣銀行岡山
      分行為擔當付款人、保旗公司為發票人之本票，足見被告
      雖與保旗公司簽約約定保旗公司須交付銀行本票，然實際
      所交付者乃係由保旗公司自任發票人而由銀行擔當付款人
      之本票。而查，保旗公司設於臺灣銀行岡山分行之第
      043728號支票存款帳戶，已被列為拒絕往來戶，此有臺灣
      銀行岡山分行96年10月16日岡山營字第09600051591號函
      及所附之台北票據交換所公告為拒絕往來戶清單乙份附卷
      可憑。據此足見，被告雖執有保旗公司所簽發之本票乙紙
      ，然保旗公司既已遭票據交換所公告為拒絕往來戶，則被
      告抗辯稱其得知該訊息後，未曾持以提示，從而亦無從據
      此取償等情，與事實相符，堪信為真實。綜上，被告雖執
      有保旗公司之票據，然該票據無法提示兌現，而被告亦未
      加以提示，是保旗公司於被告處顯未留存有任何工程保證
      金，即其對被告顯無請求返還工程保證金之請求權存在；
      是原告主張保旗公司對被告有1,248,071元之工程保證金
      存在，即屬無據。
（三）原告復主張被告所聘請之總監工乙○○於施工過程中，出
      面說明保旗公司已辦妥工程監督付款切結，原告所施工之
      工程款除保旗公司所付定金外，其餘工程款將由被告直接
      付款給原告，請原告放心施工，故被告應與保旗公司負連
      帶賠償責任等語；然為被告所否認。查，就此一爭點原告
      雖主張傳訊乙○○以證實其說，惟乙○○經本院傳訊未到
      庭，而原告復無正當理由不到庭爭執；次查：1.兩造均不
      爭執乙○○係系爭工地之監工人員，而非被告之負責人或
      經理人；2.工地監工之職權係在監督工程之施工，即監督
      工地相關施工人員進場、施工材料之進入、施工程序是否
      按施工圖說進行等，並不包含代所服務之公司保證、承諾
      給付工程款之職權，原告雖主張乙○○曾代被告就系爭工
      程款為表示，然此並不能認即係被告之保證或承諾；3.依
      原告所述，乙○○係提示保旗公司出具與被告之監督付款
      切結書（此文書之真正為被告所否認，且該文書縱認屬實
      ，亦屬保旗公司之切結內容，被告並不因此負有給付工程
      款與保旗公司就系爭工程之承攬人之義務），並陳述保旗
      公司有台銀台支本票保證金存在等情，縱認屬實，然依乙
      ○○此等舉措，並不足推認被告有與保旗公司負連給付工
      程款、或對工程款債權負連帶賠償責任之意思表示，是參
      諸民法第272條條文意旨，被告自無需與保旗公司對系爭
      工程款中負連帶賠償責任。從而，原告上揭之主張，即屬
      無據；另乙○○本院亦認無再予傳訊之必要。
（四）綜據上述，本件原告主張：1.保旗公司在被告處確有工程
      保證金1,248,071元存在；2.保旗公司應付原告1,248,071
      元之工程款，被告應負連帶賠償責任；均無理由，應予駁
      回。
四、本件判決之基礎已臻明確，兩造其餘之攻擊防禦方法及舉證
    ，核與判決無影響，毋庸一一論列，併此敘明。
據上論結，本件原告之訴為無理由，依民事訴訟法第385條第1項
前段、第78條，判決如主文。
中　　華　　民　　國　　96　　年　　11　　月　　19　　日
                  民事第二庭    法  官　王鏗普
正本係照原本作成。
如對本判決上訴，須於判決送達後20日內向本院提出上訴狀。
中　　華　　民　　國　　96　　年　　11　　月　　19　　日
                                書記官
